# 陈版:应收账款保理的风险转移

提问人：asq 时间：2012-08-23 11:01:10
合同:A公司与银行（以下乙方）签订保理业务合同,追索权一章规定: 如果发生商业纠纷导致乙方受让的买方账款未能于到期日获得债务人的足额清偿，则乙方有权向申请人行使追索权，要求申请人立即直接向乙方清偿买受账款(无论该账款及其转让是否存在瑕疵)。
应收账款的追收章节约定:乙方授权申请人，且申请人同意担任乙方的收款代理人。
问题:该保理是否带追索权？我认为申请人保留了收款权，风险并未完全转移。
如果符合终止确认，代收的款项A公司在现金流量表如何列报？

回答人：chenyiwei
回复 asq 的帖子
保理合同中“无追索权”的目的，是在卖方不存在履约瑕疵（因而标的应收款项是一项在法律上可强制执行的债权）的前提下，保证债权的可收回性。如果是由于买方由于卖方的履约瑕疵，导致标的应收款项并非一项在法律上可强制执行的债权，而依据基础商务合同的条款提出抗辩（商业纠纷），则仅仅依据这一情况下的“反转让”条款，并不能得出风险和报酬并未转移给保理商的结论。关键是看：在标的应收款项构成一项无瑕疵的、在法律上具有强制执行效力的债权的前提下，是否保证在任何情况下均可收回，免受买方信用风险和其他不可抗力因素的影响。

回答人：chenyiwei
回复 Alisa_wang 的帖子
我以前也是比较倾向于虚拟两笔金额相同、方向相反的不同性质的现金流量。但现在还是倾向于以真实发生的现金流为基础反映。你说的这种情况是现金流量表的固有局限性导致的，应当通过增加附注披露内容解决，例如在现金流量表的补充资料中增加披露本期内采用此种结算方法的往来款项发生额。

提问人：asq 时间：2012-08-23 22:25:08
陈版： 国内保理业务，买方银行委托卖方企业作为代理收款人，此时，卖方收到款后在现金流量表中是反映为经营还是筹资？
（保理到期后卖方企业将款项支付给买方银行）

回答人：chenyiwei
根据有无追索权，在会计上是否终止确认应收款项而定。如果终止确认的，作为经营活动；如果确认借款（未终止确认应收款项）
的，作为筹资活动。

提问人：stone1323 时间：2012-08-25 16:29:57
回复 asq 的帖子
1 、第一个问题更像是个法律方面的问题。我理解，尽管合同中约定无论该账款及其转让是否存在瑕疵，银行均可以向A公司行使追索权，但这并不意味着该商业纠纷一定是由A公司的履约瑕疵引起，即其他商业纠纷（如A公司客户的原因）导致的应收账款未能于到期日获得债务人的足额清偿也有权追索。所以我理解，此处的风险并未完全转移，不能终止确认该金融资产。
2 、如果符合终止确认了，则收到银行的款项已作为经营活动现金流在报表中体现，而代收和偿还银行的款项似乎放在筹资活动更恰当些，但这个应该不绝对。

回答人：chenyiwei
一般保理合同中对“商业纠纷”都会有比较清楚的定义。多数限定为因卖方的履约瑕疵导致买方提出抗辩。当然也不排除有其他解释，应根据具体合同条款判断。

提问人：飘雪～ 时间：2012-09-01 10:58:18
回复 chenyiwei 的帖子
陈版，关于有追索权保理，用 1 亿应收账款向银行保理，收到0.95亿银行存款，作为短期借款处理，期末收到0.5亿回款，该部分回款计入了其他应付——××银行，
期末：保理应收款=1-0.5=0.5； 回收的银行存款=0.5亿； 其他应付款为0.5亿； 短期借款为0.95亿；
在附注披露时，关于受限制资产如何披露？
理解 1 ：保理的应收款 1 亿元作为受限制资产，存在的问题是期末该 1 亿应收款有0.5亿已经回款，只存在0.5亿； 理解 2 ：受限制资产为0.5应收款和0.5亿银行存款（根据物权法有关规定，相关孳息随主债权），但是这里就感觉怪怪的。
请问如何披露。谢谢！！

回答人：chenyiwei
应是你说的第 2 种理解方式。

提问人：飘雪～ 时间：2012-09-03 16:50:25
回复 chenyiwei 的帖子
陈版，A公司的业务原为甲公司（上市公司）募投项目的一部分，本期乙公司（ipo公司）以非同一控制下合并取得A的股权，乙将其与自身业务一起作为上市募投项目（A的业务与乙自身业务一致），请问该业务是否存在实质性障碍？
由于甲公司转让该业务给乙可能存在损害甲股东权益，且已经作为募投项目的A公司，再次经过乙公司包装进行ipo，是否存在问题？

回答人：chenyiwei
我理解可能会存在问题。具体请和券商、交易所等沟通。可能涉及到原有上市公司募投项目的转出程序和信息披露，以及监管层和市场对利用同一项目在不同主体两次募集资金的可接受程度等问题。

提问人：康佳 时间：2013-09-04 10:26:49
公司以应收帐款 3 亿元向银行办理无追诉权保理业务，收回现金流 29000 万元。同时，公司在该银行开立银行监管的保证金账户，未来销售款 30000 万元收回到该账户，银行即及时随时将款项划转走。我个人觉得收到银行打款和到期支付银行都走筹资活动流入流出，收到甲方回款走经营活动流入。这样什么都不影响了。陈版主觉得呢？

回答人：chenyiwei
这个保证金户里的资金对企业而言是不能自由动用的，所以不是现金流量表中的“现金”。虽然该账户的户名是本企业，但其收到回款对现金流量表无影响。

提问人：呼叫帮助 时间：2018-04-22 10:09:38
关于应收账款保理业务出表的账务处理问题 A公司在今年 2 月与银行签订了应收账款保理业务协议,协议中约定保理期 1 年,1年后,也就是在明年 2 月,银行无法从A公司客户处收到该笔应收款项,A公司需要向银行偿还这笔款项.A公司财务报告日是次年的 4 月.如果在次年的2 月,银行能从A公司的客户处收到该笔应收款项,对于A公司来说,在编制当年的财务报表时,是否可以将该保理业务做为风险报酬已全部转移,将应收账款从表内转出? 同事一认为：是的，这笔业务相当于A公司将应收账款质押以取得借款。 同事二认为：不可以，首先应收账款保理分为两种情况，一种是无追索权保理，一种是有追索权保理。对于无追索权的，相当于应收账款的贴现，对于有追索权的相当于应收账款质押的融资，该事项属于资产负债表日日后调整事项，可以进行披露！ 陈版，这个问题怎么理解是正确的？

回答人：chenyiwei
期末资产负债表中不满足终止确认条件，应作为短期借款列报。

提问人：呼叫帮助 时间：2018-04-22 10:25:55
请教老师，企业与银行签署了应收账款保理协议（抬头就是无追索权协议），在协议中，仅仅对于因企业质量问题，导致的客户不履行付款义务，银行可向企业追索。这样的保理协议，是否可以构成无追索权的保理，对于应收账款给予核销？ chenyiwei回复 对保理申请人的履约瑕疵导致应收账款本身的瑕疵（在法律上不是一项具有强制执行效力的债权）与债务人信用风险无关，由此导致的追索、反转让等，不成为不能终止确认被保理的应收款项的理由。
陈老师,我理解按照 1 楼描述似乎不应作为金融资产的风险全部转移,因为保留有相关风险,是否还是最为借款更合适?或者说是否满足 23号准则的金融工具风险转移的规定? chenyiwei点评 不能这样理解。这样保留的风险不是金融资产本身的金融风险，而是基础商务合同的相关风险，这在判断能否终止确认金融资产时不考虑。 发表于 2016-1-28
陈版，怎么理解您的，这样保留的风险不是金融资产本身的金融风险，而是基础商务合同的相关风险？

回答人：chenyiwei
保理业务转移的是债务人信用风险，银行不可能承接因基础商务合同履约瑕疵导致的其他风险。其他风险也不是金融资产的固有风险。

提问人：yeshui 时间：2018-06-25 15:41:20
“在标的应收款项构成一项无瑕疵的、在法律上具有强制执行效力的债权的前提下”——这是由卖方企业自己判断吗，假如企业认为或预计转让给保理商的应收账款未来不会存在商业纠纷，是否意味着即使保理协议约定因商业纠纷导致应收账款到期不能收回的卖方企业必须回购该项应收账款，卖方企业也可以视同为该笔金融资产的风险和报酬已经转移？ 请教陈版主，谢谢

回答人：chenyiwei
也可以这样理解，至少卖方必须基本确定未来不会发生商业纠纷。